【裁判字號】    90,訴,17
【裁判日期】    900309
【裁判案由】    毒品危害防制條例
【裁判全文】
臺灣宜蘭地方法院刑事判決                              九十年度訴字第一七號
    公  訴  人  臺灣宜蘭地方法院檢察署檢察官
    被      告  甲○○
右列被告因違反毒品危害防制條例案件，經檢察官提起公訴（八十九年度毒偵字第一
七九九號），本院判決如左：
    主  文
甲○○施用第一級毒品，累犯，處有期徒刑拾月。
    事  實
一、甲○○前因違反肅清煙毒條例及麻醉藥品管理條例案件，於民國八十三年間經台
    灣高等法院判處應執行有期徒刑三年十一月確定，八十三年十月七日入監執行，
    八十六年八月五日假釋出獄，八十七年六月二十二日縮刑假釋期滿，未經撤銷假
    釋，視為業已執行完畢。又因施用毒品案件，先後於八十八年、八十九年間經依
    本院八十八年度毒聲字第一０四號、八十九年度毒聲字第二六三號裁定送觀察、
    勒戒後，均認無繼續施用毒品之傾向，而由台灣宜蘭地方法院檢察署檢察官於八
    十八年五月十二日以八十八年度偵緝字第一六０號、八十八年度偵字第一九四０
    號、八十九年六月廿七日以八十九年度毒偵緝字第一五六號，各為不起訴處分確
    定。詎猶不知悔改，復於八十九年十月九日下午三時五十分許往前回溯二十六小
    時內之某日時，在不詳處所施用第一級毒品海洛因乙次，嗣於同年十月九日下午
    三時五十分許在彰化縣埔心鄉○○○段為警攔檢盤查，並於同日下午三時五十分
    許採尿送驗，檢驗結果其尿液呈嗎啡陽性反應而查獲上情。
二、案經彰化縣警察局溪湖分局報請台灣宜蘭地方法院檢察署檢察官偵查起訴，
    理  由
一、訊據被告甲○○矢口否認有何施用第一級毒品海洛因之犯行，辯稱：其已經很久
    沒有施用毒品了，請求再次送複驗云云。惟查，被告於八十九年十月九日下午三
    時五十分許為警採集尿液，送請彰化縣衛生局檢驗結果，確呈嗎啡陽性反應，有
    該局於八十九年十月十六日所出具之煙毒尿液檢驗成績書一紙在卷可按；復經檢
    察官再將其尿液送請法務部調查局複驗結果，其尿液亦呈嗎啡陽性反應，有該局
    於八十九年十二月廿九日以（八九）陸（一）字第八九０九八二一一號函所出具
    之檢驗通知書一紙附卷足憑，而因被告前開採集之尿液，係經法務部調查局螢光
    偏極免疫分析法初步檢驗，再以氣相層析質譜儀分析法確認有毒品反應，且以氣
    相層析質譜之方法作藥物及其代謝產物之定性及定量分析檢驗者，幾乎不會有偽
    陽性反應產生，亦即如尿液中未含有煙毒之反應者，即不可能產生因藥物所引起
    之偽陽性反應，亦有行政院國軍退除役官兵輔導委員會榮民總醫院八十三年四月
    七日（八三）北總內字第○三○三九號函可按，是被告之尿液既經以氣相層析質
    譜儀方法檢檢驗仍呈嗎啡之陽性反應，顯已排除被告因服用藥物導致呈毒品偽陽
    性反應之可能，本院因認已無依被告所請再次送複驗之必要。另按，吸入含有煙
    毒品之二手煙，在文獻上雖尚無能否由尿液中檢驗出含有煙毒反應之研究報告，
    然臺北榮民總醫院毒藥物諮詢中心認若依目前針對被動吸入大麻之研究報告所示
    ，該項結果認為一般吸食方式之二手煙，並不會使免疫抗體方法之檢驗呈陽性反
    應，另法務部調查局依檢驗煙毒案件之經驗研判，亦認若非長時間與吸食者直接
    相向，且存心大量吸入吸毒者所呼出之煙氣，以二手煙中可能存在之低劑量煙毒
    ，應不致在尿液中檢驗出煙毒反應，分別有臺北榮民總醫院毒藥物諮詢中心所出
    具之諮詢答覆函及法務部調查局八十三年發技一字第一九六０號函各一紙附卷可
    按，得認除非被告有上述情狀，否則應不致於尿液中檢驗出施用第一級毒品海洛
    因之嗎啡反應，況被告果因而吸入大量之二手煙，其既有決定是否繼續與吸食者
    共處一室而猶未離開，復長時間與之直接相向以致同時吸入煙毒，亦應認其有吸
    用之故意，是綜上各點，益見被告確有施用第一級毒品海洛因之行為。再按第一
    級毒品海洛經注射入人體後，約有百分之八十於二十四小時內會自尿液中排出，
    故依人體代謝之情況，平均得檢出嗎啡之時效約二十六小時，亦有行政院衛生署
    藥物食品檢驗局八十一年藥檢一字第八一一四八八五號函可按，是足認被告至遲
    於前開為警採尿前之二十六小時內，確曾有在不詳處所施用過第一級毒品海洛因
    乙次屬實，從而被告上開所辯，顯係臨訟卸責之詞，不足採信。再被告前因施用
    毒品案件，先後於八十八年、八十九年間經依本院八十八年度毒聲字第一０四號
    、八十九年度毒聲字第二六三號裁定送觀察、勒戒後，均認無繼續施用毒品之傾
    向，而由台灣宜蘭地方法院檢察署檢察官於八十八年五月十二日以八十八年度偵
    緝字第一六０號、八十八年度偵字第一九四０號、八十九年六月廿七日以八十九
    年度毒偵緝字第一五六號，各為不起訴處分確定，亦有該不起訴處份書二件在卷
    可參，是本件事證明確，被告三犯施用毒品犯行堪以認定，應依法論科。
二、核被告甲○○上開施用第一級毒品海洛因之行為，係犯毒品危害防制條例十條第
    一項施用第一級毒品罪。其持有上開毒品之低度行為，應為施用之高度行為所吸
    收，不另論罪。又被告前因違反肅清煙毒條例及麻醉藥品管理條例案件，於八十
    三年間經台灣高等法院判處應執行有期徒刑三年十一月確定，八十三年十月七日
    入監執行，八十六年八月五日假釋出獄，八十七年六月二十二日縮刑假釋期滿，
    未經撤銷假釋，視為業已執行完畢有台灣高等法院檢察署刑案紀錄簡覆表一件在
    卷可參其於受有期徒刑執行完畢五年內再犯本件有期徒刑以上之罪，為累犯，應
    依法加重其刑。爰審酌被告前甫因施用毒品，於八十八年、八十九年間二次經本
    院裁定送勒戒處所觀察、勒戒後，均認無繼續施用毒品之傾向而由檢察官為不起
    訴處分確定，未滿一年即又犯本件施用毒品之案件，到案後復未坦承犯行，顯見
    其並未因前開觀察、勒戒而生警惕之心，暨其施用毒品之行為，性質上乃屬對自
    我身心健康之自戕行為，並具有病患性人格之特質，故其行為本身對社會所造成
    之危害並非直接、巨大等情狀，量處如主文所示之刑。
據上論斷，應依刑事訴訟法第二百九十九條第一項前段，毒品危害防制條例第十條第
一項，刑法第十一條前段、第四十七條，判決如主文。
本案經檢察官林慧到庭執行職務
中      華      民      國      九十     年       三      月     九     日
                                  臺灣宜蘭地方法院刑事第一庭
                                          法  官  林  翠  華
右正本證明與原本無異。
如不服本判決，應於判決送達後十日內，向本院提出上訴狀。（應附繕本）
                                          書記官  賴  宜  君
中      華      民      國      九十     年       三      月    十二    日
附錄本案論罪科刑法調全文：
毒品危害防制條例第十條
施用第一級毒品者，處六月以上五年以下有期徒刑。
施用第二級毒品者，處三年以下有期徒刑。


司法院資訊處製作；財團法人民間司法改革基金會備份。
